臺灣桃園地方法院交通事件裁定　　　　　94年度交聲字第31號
原處分機關　交通部公路總局新竹區監理所中壢監理站
異　議　人　莊育祈即合信工業社
即受處分人　　　　男　56歲.
上列受處分人因違反道路交通管理處罰條例案件，對於交通部公
路總局新竹區監理所中壢監理站93年11月16日所為之處分（原處
分案號：壢監裁字第裁53-Z00000000號），聲明異議，本院裁定
如下：
        主  文
原處分撤銷。
莊育祈即合信工業社不罰。
        理  由
一、本件原處分意旨略以：異議人即受處分人莊育祈即合信工業
    社所有之車牌號碼FH-1047 自用小貨車汽車牌照，借供9G-
    9900號自用小客車使用，於民國93年8 月18日2 時51分許，
    由駕駛人陳其昌行駛至國道2 號東向11.3公里處時，為內政
    部警政署國道公路警察局第1 警察隊泰山分隊員警謝豐遠發
    現而當場攔停，並以受處分人所有之FH-1047 自用小客車汽
    車牌照借供他車使用，有違反前揭道路交通管理處罰條例第
    12條第1 項第5 款規定之行為掣立公警局交字第Z00000000
    號舉發通知單舉發，並將舉發通知單交駕駛人陳其昌收受，
    並指定應於93年9 月2 四前往原處分機關交通部公路總局新
    竹區監理所中壢監理站聽候裁決，經聲明異議人依限具狀申
    訴，原處分機關認聲明異議人確有前開違規行為，乃依據道
    路交通管理處罰條例第12條第1 項第5 款、第2項 之規定裁
    處罰鍰新臺幣8 千7 百元並吊銷汽車牌照。
二、異議意旨則略以：聲明異議人則否認有將車牌借他人使用，
    車號FH-1047 號車輛一直停放在桃園縣中壢市○○路全盛車
    坊空地上，大約是在93年8 月底時車牌被偷，並不認識駕駛
    人陳其昌，從而，異議人對於前揭裁決自難甘服，爰依法請
    求撤銷原處分等語。
三、按法院受理交通事件，準用刑事訴訟法之規定，道路交通管
    理處罰條例第89條前段規定甚明，是刑事訴訟法就犯罪證據
    之相關規定，於性質上與行政秩序罰之交通違規裁罰本旨不
    相抵觸之範圍內，本院自仍得依法適用。又依刑事訴訟法第
    154 條第2 項規定，犯罪事實應依證據認定之，無證據不得
    認定犯罪事實；而認定犯罪事實所憑之證據，雖不以直接證
    據為限，間接證據亦包括在內，然而無論直接證據或間接證
    據，其為訴訟上之證明，須於通常一般之人均不致有所懷疑
    ，而得確信其為真實之程度者，始得據為有罪之認定，倘其
    證明尚未達此一程度，而有合理之懷疑存在而無從使事實審
    法院得有罪之確信時，即應由法院為諭知被告無罪之判決（
    最高法院76年度臺上字第4986號判例可資參照），此一原則
    ，於法院審理行為人違反交通管理處罰條例案件時，當有其
    適用；易言之，法院於審理行為人違反道路交通管理處罰條
    例案件之際，倘已踐行完畢調查證據之程序後，仍無法形成
    「行為人確有該當於道路交通管理處罰條例所列各該處罰構
    成要件事實」之確信時，即應依刑事訴訟法上「罪疑利益歸
    於被告（亦即，倘有懷疑則從被告之利益作解釋）」之證據
    法則，逕為對受處分人有利之認定。
四、經查：
（一）上開FH-1047 號車牌雖係異議人所有，然陳其昌未經異議
      人同意，與其友人吳衛俊、真實姓名年籍不詳綽號「阿淦
      」之成年男子將該車牌加以拆下，並裝至原為李美珠所有
      （現所有人為李敬賢），而由陳其昌所使用之9G-9900 號
      車輛上之事實，除據異議人陳明在卷外，並經證人陳其昌
      於本院調查時結證稱：當時因為9G-9900 號車牌被警員扣
      1 張車牌，另1 張車牌因為車子貸款未繳，被阿姨李美珠
      帶銀行的人拆走，被查獲當天又和吳衛俊、「阿淦」要去
      五股，所以就和吳衛俊、「阿淦」開9G-9900 號車輛至異
      議人所有之FH-1047 號車輛旁，未經異議人同意，由吳衛
      俊下車拆FH-1047 號車牌，並將車牌懸掛在9G-9900 號車
      輛上等語明確（見本院卷第72頁）；是以本件將FH-1047
      號車牌懸掛在9G-9900 號自小客車上使用之實際行為人，
      實乃本件違規駕駛人即證人陳其昌及吳衛俊、「阿淦」，
      而非異議人無誤。換言之，異議人就上開其所有FH-1047
      號車牌改掛在他車輛使用之違規事實，於事前毫不知情。
（二）按道路交通管理處罰條例之違規處罰對象，原則上均係以
      實際之違規行為人為限，此觀諸本條例第12條第1 項第5
      款前段雖係規定，牌照借供他車使用駛者，處「汽車所有
      人」新臺幣3 千6 百元以上1 萬零8 百元以下罰鍰，然本
      條例第85條第2 項亦同時規定「本條例關於『汽車所有人
      』之處罰，『如應歸責於車輛駕駛人者，處罰車輛駕駛人
      』」即明。蓋本於行為人自負其責之原理原則，違規處罰
      本即不應擴及於並無違規事實，或就違規事實毫無故意或
      過失之人！茲前揭FH-1047 號車牌雖係異議人名下，然異
      議人自始至終，亦未曾授意證人陳其昌得將該車牌懸掛在
      其他車輛，由此顯見，本起違規事實已然超出異議人所能
      掌控或預期之範圍，是異議人就前揭違規事實自無故意或
      過失之可言！異議人就本件違規事實既查無故意或過失，
      徵諸前揭說明，自不能將本件實際行為人（駕駛人）即證
      人陳其昌之違規行為轉嫁由查無故意、過失之異議人承擔
      。乃原處分機關未察，進而爰引首揭規定對異議人加以裁
      罰，即難認允治；異議人以前詞為由，向本院提出異議，
      即有理由，爰撤銷原處分，並由本院另為異議人不罰之諭
      知。
五、據上論斷，應依道路交通案件處理辦法第20條，裁定如主文
    。
中　　華　　民　　國　　94　　年　　4　　月　　18　　日
                  臺灣桃園地方法院交通法庭
                                  法　官　朱美璘
以上正本證明與原本無異。
如不服本裁定，應於送達後5 日內，向本院提出抗告狀。
                                  書記官　楊鳳滿
中　　華　　民　　國　　94　　年　　4 　　月　　18　　日
